【裁判字號】    88,竹簡,551
【裁判日期】    890203
【裁判案由】    損害賠償
【裁判全文】
臺灣新竹地方法院民事判決  八十八年度竹簡字第五五一號
    原      告  富邦產業保險股份有限公司新竹分公司
    法定代理人  乙○○
    訴訟代理人  丙○○
    被      告  甲○○
右當事人間請求損害賠償事件，本院判決如左：
    主      文
原告之訴駁回。
訴訟費用由被告負擔。
    事實及理由
一、原告之聲明：被告應給付原告新台幣（下同）十萬二千九百七十一元，及自本件
    起訴狀繕本送達翌日起至清償日止，按週年利率百分之五計算之利息。
二、事實摘要：
（一）原告主張被告於民國八十八年四月三日，酒醉駕駛車號ＪＩ０００二號自小客
      車沿台十五線公路南往北方向行駛，途經台十五線公路左轉新竹市○○路時，
      未遵守規定讓直行車先行，撞及訴外人田笠農駕駛沿台十五線公路北往南方向
      ，車號Ｙ二─０七八五號之自小客車，致該車受有損失，因訴外人田笠農駕駛
      之上開汽車，曾向原告投保車體損失險，事故發生時尚在保險期間，故該車之
      必要修復費用共十萬二千九百七十一元業由原告給付，爰依保險法第五十三條
      、民法第一百八十四條及一百九十六條規定提起本件訴訟。
（二）被告則以訴外人田笠農並非車號Ｙ二─０七八五號之自小客車之所有人，且事
      故發生時交通號誌係顯示綠燈，伊可以直行或左轉等語置辯。
三、法院之判斷：
（一）按分公司為受本公司管轄之分支機構，並無獨立之財產，其與本公司係屬單一
      不可分割之權利主體，理論上並非獨立之人格，應無權利能力，依民事訴訟法
      第四十一條第一項規定，本應認無當事人能力，是如分公司有涉訟之必要者，
      似應由本公司為之。惟為謀訴訟上之便利，現行判例均從寬認定分公司就其業
      務範圍內之事項涉訟時，有當事人能力（參見最高法院四十年度台上字第三十
      九號、六十六年台上字第三四七０號判例）。本件原告為富邦產物保險股份有
      限公司依公司法設立登記之分公司，其營業項目為財產保險，此有股份有限公
      司變更登記事項卡、新竹市政府營利事業登記證、經濟部公司執照及保險公司
      營業執照附卷可稽，惟依卷附汽車保險要保書，系爭保險契約顯係由原告之總
      公司與訴外人雷燕寶訂定，但系爭事故之出險及理賠均係原告所為，此觀諸卷
      附理賠申請書、理賠計算書、估價單及統一發票自明，是原告就本件損害賠償
      之請求，應屬其業務範圍內之事項，其於本件訴訟應有當事人能力，合先敘明
      。
（二）次按當事人就具體特定訴訟，得以自己之名義為原告或被告之資格，因而得受
      為訴訟標的之法律關係之本案終局判決者，始認其當事人適格不欠缺；惟當事
      人是否適格，應以原告在具體特定訴訟所主張之事實為準，而非以法院判斷之
      結果為準，故在給付之訴祇原告主張其為訴訟標的法律關係之權利主體，他造
      為訴訟標的法律關係之義務主體，其當事人即為適格（參見最高法院八十五年
      度台上字第一０五四號判決）。本件依卷附汽車保險要保書，系爭保險契約雖
      係由原告之總公司與訴外人雷燕寶訂定，惟原告主張系爭保險之出險及理賠係
      以其名義為之，依保險法第五十三條取得被保險人雷燕寶對於被告之求償權，
      認其為本件訴訟之權利主體，被告則為本件訴訟之義務主體，本件之當事人適
      格要件應無欠缺，附此敘明。
（三）再按分公司為受本公司管轄之分支機構，其為法人之權利主體仍屬單一，雖實
      務上為求訴訟之便利，從寬認定分公司就其業務範圍內之事項有當事人能力，
      惟非即謂法人之下另有獨立人格之法人，而為個別之權利主體。本件原告係富
      邦產物保險股份有限公司管轄之分公司，並無單獨成為權利主體之餘地，且核
      原告所提要保書，訴外人雷燕寶係向總公司投保，並非向分公司之原告投保，
      是本件保險契約之權利義務關係應存在於雷燕寶與原告之總公司之間，而與僅
      具分公司資格之原告無涉，今原告竟主張系爭事故之出險及理賠均由其所為，
      依保險法第五十三條取得被保險人雷燕寶對於被告之求償權，而以其對被告之
      給付請求權為訴訟標的，提起本件訴訟，依最高法院三十一年十一月十九日民
      刑庭總會意旨，實係欠缺為訴訟標的法律關係，為無理由，應予駁回。
（四）本件判決之基礎已臻明確，兩造其餘攻擊防禦方法及舉證，核與判決無影響，
      爰不另一一論述，併此敘明。
四、結論：本件原告之訴為無理由，依民事訴訟法條第七十八條判決如主文。
中      華      民      國    八十九    年      二      月      三      日
                                   臺灣新竹地方法院新竹簡易庭
~B法      官  鍾啟煌
右為正本係照原本作成。
如對本判決上訴，須於判決送達後二十日內向本院提出上訴狀。
~B法院書記官  鄭姿萍
中      華      民      國    八十九    年      二      月      八      日


司法院資訊處製作；財團法人民間司法改革基金會備份。
